【裁判字號】    95,抗,297
【裁判日期】    951212
【裁判案由】    返還擔保金
【裁判全文】
臺灣高等法院高雄分院民事裁定           95年度抗字第297號
抗  告  人  板信商業銀行股份有限公司
法定代理人  丙○○
代  理  人  甲○○
相對人      乙○○
上列當事人間請求返還擔保金事件，抗告人對於民國95年9 月20
日臺灣高雄地方法院95年度聲字第1499號所為裁定提起抗告，本
院裁定如下：
    主  文
原裁定廢棄。
台灣高雄地方法院民國八十九年度存字第八六０號提存事件抗告
人所提存之擔保金新台幣參佰捌拾捌萬捌仟元，准予返還。
聲請及抗告訴訟費用由相對人負擔。
    理  由
一、本件聲請及抗告意旨略以：抗告人與相對人乙○○間請求返
    還擔保理事職務股金事件，前經台灣高雄地方法院（下稱高
    雄地院）以88年度訴字第1402號民事判決，准抗告人提供新
    台幣（下同）388 萬8000元為反擔保後得免為假執行，並經
    抗告人以89年度存字第860 號提存後免為假執行在案。茲因
    本件返還擔保理事職務股金事件假執行之宣告業經本院以91
    年度上更(一)字第51號判決廢棄，該假執行名義於廢棄範圍內
    已失其效力，因而其在第一審為免假執行而供擔保所提存之
    物，應認其應供擔保之原因消滅，為此依民事訴訟法第104
    條第1 項第1 款之規定，聲請返還前開擔保金，原裁定駁回
    抗告人之聲請，尚有未合等語。
二、按應供擔保之原因消滅者，法院應依供擔保人之聲請，以裁
    定命返還其提存物，民事訴訟法第104 條第1 項第1 款定有
    明文。又假執行之宣告，因就本案判決或該宣告有廢棄或變
    更之判決，自該判決宣示時起，於其廢棄或變更之範圍內，
    失其效力，民事訴訟法第395 條第1 項定有明文。又依同法
    第458 條規定，對第二審法院關於假執行之裁判，不得聲明
    不服。故第一審法院宣告假執行之本案判決經第二審法院廢
    棄或變更者，縱該第二審判決嗣後經第三審法院判決廢棄，
    發回更審，其已失效之第一審假執行之裁判，亦無從回復其
    效力。因而第一審為免假執行而供擔保提存之物，應認供擔
    保之原因已消滅（最高法院69年度台抗字第3 號、89年度台
    抗字第38號判決參照）。
三、經查，抗告人主張其與相對人間返還擔保理事職務股金事件
    ，前經高雄地院以88年度訴字第1402號民事判決，准其提供
    388 萬8000元擔保後免為假執行，並經抗告人提存在案，惟
    上開高雄地院判決業經本院判決廢棄，業據其提出高雄地院
    88年度訴字第1402號民事判決、高雄地院89年度存字第860
    號提存書及本院91年度上更(一)字第51號判決為證，自堪信實
    。從而，抗告人主張本件供擔保原因已消滅，聲請返還擔保
    金388 萬8000元，於法並無不合，應予准許。至本院91年度
    上更(一)字第51號判決嗣後雖經最高法院判決廢棄，發回更審
    ，由本院以94年度上更(二)字第9 號判決抗告人之上訴駁回，
    有該判決書附卷可稽，惟依上說明，高雄地院假執行之裁判
    ，既經本院91年度上更(一)字第51號判決廢棄，即已無從回復
    其效力，不因嗣後最高法院廢棄本院91年度上更(一)字第51號
    判決，而受影響。原法院遽此駁回抗告人返還擔保金之聲請
    ，尚有未合。抗告意旨指摘原裁定不當，求予廢棄，為有理
    由，爰由本院將原裁定廢棄，並諭知如主文第2項所示。
四、據上論結，本件抗告為有理由，依民事訴訟法第492 條、第
    78條，裁定如主文。
中    華    民    國    95    年    12    月    12    日
                            民事第五庭
                                審判長法官    蔡明宛
                                法      官    黃國川
                                法      官    曾錦昌
以上正本證明與原本無異。
如不服本裁定應於送達後10日內向本院提出再抗告狀 (並按他造
當事人之人數附繕本)， 並繳納再抗告費新臺幣1,000 元。再為
抗告非以其違背法令為理由，不得再為抗告。
中    華    民    國    95    年    12    月    12    日
                                書  記  官    郭蘭蕙


司法院資訊處製作；財團法人民間司法改革基金會備份。
